【裁判字號】    92,上易,508
【裁判日期】    920702
【裁判案由】    詐欺
【裁判全文】
臺灣高等法院臺南分院刑事判決            九十二年度上易字第五八號      Ｇ
      上  訴  人
      即  被  告  甲  ○  ○
右上訴人因詐欺案件，不服臺灣臺南地方法院九十一年度易字第一六三五號中華民國
九十二年四月十八日第一審判決（起訴案號：臺灣臺南地方法院檢察署九十一年度偵
字第一０二三五號），提起上訴，本院判決如左：
      主      文
上訴駁回。
      事      實
一、甲○○於民國（下同）八十六年間，曾犯竊盜罪，經台灣嘉義地方法院判處有期
    徒刑十月確定，於八十七年三月九日執行完畢，仍不知悔改，明知提供金融機關
    之帳戶給不明人士，易為歹徒作為財產犯罪之工具，竟捨此不顧，竟基於幫助他
    人犯罪之不確定故意，於九十年一月四日至台南郵局辦理存簿儲金帳戶（帳戶號
    碼：一三九三０六─六號）後，其間曾多次申請更換印章及密碼使用，嗣其將上
    開帳戶之存摺、金融卡及密碼交予不詳人士使用。緣有自稱「張老師」、「林老
    師」者與自稱為「陳佩如」之不詳姓名成年女子等共同組成詐欺犯罪集團，共同
    基於意圖為自己不法所有之概括犯意聯絡，以「元齊科技開發企業有限公司」及
    「英皇科技資訊有限公司」名義散發內有對獎遊戲及兌獎電話之贈獎活動廣告之
    方式向一般民眾詐取財物，嗣有台北縣民乙○○於九十年十二月六日接獲前述公
    司所寄送之廣告單，稱其中獎港幣二十五萬元，乙○○乃依上載之電話號碼去電
    詢問，該詐欺集團之人即佯稱需先繳納稅金，致乙○○陷於錯誤，先於九十年十
    二月七日上午匯款七萬八千五百元至甲○○販賣與該集團成員之台南郵局139306
    之6帳戶，其後轉帳至戴傳慶（業經原審判處拘役伍拾日，如易科罰金以參佰元
    折算壹日確定）所申請開立之彰化銀行台南分行帳戶（帳號0000-00-00000-0）
    後，為不詳姓名之人提領；乙○○復再於同日下午匯款至蔡榮隆（業經原審判處
    拘役伍拾日，如易科罰金以參佰元折算壹日確定）申請開立之台南縣仁德鄉二空
    郵局帳戶（帳號000000-0），其後轉帳至許峻銘（另由原審審理）所申請開立之
    彰化郵局帳戶內為不詳姓名之人提領，嗣經乙○○發覺受騙，乃報警循線查獲。
二、案經台南市警察局報請台灣台南地方法院檢察署檢察官偵查起訴。
      理      由
一、訊據上訴人即被告甲○○否認有幫助該犯罪集團之前揭不法犯行，辯稱：渠係遺
    失存摺，有辦理掛失，存摺內只有幾千元，是要存錢到大陸取老婆用的云云。然
    查：
  (一)事實欄所述之帳戶為被告甲○○所申請開立等情，業經其坦承不諱，並有郵政存
    簿儲金每日活動戶存提詳情表二紙、以局號帳號查詢客戶基本資料二紙附卷可稽
    ，而乙○○受詐欺後匯款至被告開立帳戶之事實，亦據被害人乙○○指述甚詳，
    足見被告甲○○確有將其帳戶提供不詳姓名人士供作詐欺取財之工具。
  (二)另被告甲○○並未向台中市警察局第二分局報案其存摺遺失之事實，並有台中市
    警察局第二分局九十二年三月十八日中分二刑字第○九二○○一五八四五號函在
    卷可證，堪信被告於原審所辯有向台中市警察局第二分局報案其存摺遺失之事實
    並非真實。
  (三)再被告甲○○於九十年十月二十二日向郵局辦理掛失並補發存摺後，其前述帳戶
    即出現多筆匯款及提款之異常往來情形（被告未辦理掛失前之九十年一月至九月
    並無明顯之交易紀錄，十月有八筆交易紀錄；但被告辦理掛失補發存摺後之同年
    十一月份之交易紀錄高達一百筆，且有同日存提款計十次之紀錄，同年十二月份
    之交易紀錄亦高達三十筆），有中華郵政股份有限公司儲匯處九十二年三月十九
    日儲字第○二八三號函附之被告帳戶存提詳情表在卷可按，亦可證被告申請補發
    新摺後轉售他人之事確係存在；且觀諸前述帳戶餘額多有達萬元以上者，亦與被
    告所辯：其持有中之該帳戶均只有幾千元而已云云，不相符合。而被告既自承該
    帳戶為供自己存款，以便日後娶妻之用，則其平日應常有存款行為（較少為提款
    動作），是其發現自己帳戶內有前述異常提領之情形，焉有不知且未請求調查之
    理？更足證被告確有提供帳戶與他人使用之事實，而有幫助詐欺之不確定故意甚
    明，其辯稱係遺失存摺等辯解，顯係卸責之詞要難採信。
二、被告甲○○與「張老師」、「林老師」、或其他姓名不詳之人並無共同實施詐欺
    犯罪之犯意聯絡或行為分擔，僅係供該等人助力促其詐欺犯行之實現，應為幫助
    犯，是核被告甲○○所為，係犯刑法第三百三十九條第一項之幫助詐欺罪。又被
    告前於八十六年間，曾犯竊盜罪，經台灣嘉義地方法院判處有期徒刑十月確定，
    於八十七年三月九日執行完畢，有被告全國前案紀錄表在卷可按，其於五年之內
    再犯本件有期徒刑以上之罪，為累犯，應依法加重其刑。被告係對正犯資以助力
    而未參予犯罪行為之實施，應依刑法第三十條減輕其刑，並先加後減之。
三、原審適用刑法第三百三十九條第一項、第三十條、第四十七條、第四十一條第一
    項前段，罰金罰鍰提高標準條例第一條前段、第二條之規定，並參酌被告幫助他
    人詐欺之犯行、擾亂金融社會秩序、但犯罪所生之損害尚非鉅大等一切情狀，量
    處拘役伍拾玖日，並諭知易科罰金之折算標準，以示懲儆。本院經核其認事用法
    ，均無不當，量刑亦稱妥適。被告上訴意旨，猶執前詞，否認犯罪，為無理由，
    應予駁回。
據上論斷，應依刑事訴訟法第三百六十八條，判決如主文。
本案經檢察官吳忠賢到庭執行職務。
中    華    民    國      九十二      年      七      月      二        日
                                  臺灣高等法院臺南分院刑事第五庭
                                      審判長法官  楊    明    章
                                            法官  戴    勝    利
                                            法官  顏    基    典
右正本證明與原本無異。
不得上訴。
                                      法院書記官  呂    嘉    文
中    華    民    國      九十二      年      七      月     三         日
附錄本案論罪科刑法條全文：
刑法第三百三十九條第一項：意圖為自己或第三人不法之所有，以詐術使人將本人或
                          第三人之物交付者，處五年以下有期徒刑、拘役或科或
                          併科一千元以下罰金。


司法院資訊處製作；財團法人民間司法改革基金會備份。
